【裁判字號】    90,婚,1166
【裁判日期】    901228
【裁判案由】    離婚
【裁判全文】
臺灣板橋地方法院民事判決  九十年度婚字第一一六六號
    原      告  甲○○
    被      告  乙○○
右當事人間請求離婚事件，本院判決如左：
    主      文
准原告與被告離婚。
訴訟費用由被告負擔。
    事      實
甲、原告方面：
  一、聲明：如主文所示。
  二、陳述：
  （一）兩造於民國六十九年二月十三日結婚，婚後感情初尚融洽，詎料，被告自七
        十三年間起好吃懶做而不工作，卻令原告至台北縣淡水鎮之茶室上班，並揚
        言原告出去一定要賺錢回來，否則就生氣，給原告臉色看，更毆打原告，原
        告無法忍受，始跑回娘家住，至今已分居十七年。
  （二）兩造分居期間，僅因子女要申辦貸款，始見面一次，其餘時間均互未聯絡，
        分居期間，被告從未給付任何生活費予原告，子女之學費及生活費用等開銷
        ，均由原告支應，連於八十七年間，兩造之子羅明昌涉及妨害風化案件，與
        對方和解所需之費用新台幣（下同）八萬元亦係由原告支付，被告並未出面
        及負擔。
  （三）原告之父親、母親先後於八十七年間及九十年五月間過世，被告獲悉後，均
        未前來問候、致意與參加喪禮，兩造實已無感情存在，顯難期待雙方繼續維
        繫家庭生活之圓滿安全及幸福。
  （四）爰依民法第一千零五十二條第一項第二項有重大事由，難以維持婚姻之規定
        ，請求判決兩造離婚。
  三、證據：提出戶籍謄本二件、和解書一件，並聲請訊問證人陳厚進。
乙、被告方面：
  一、聲明：駁回原告之訴。
  二、陳述：
  （一）兩造已分居十七年，但此係因原告自己跑出去所致，並非起因於被告毆打原
        告，且被告並未毆打原告。
  （二）被告並沒有帶原告至台北縣淡水鎮之茶室坐檯，原告從事何種行業，被告並
        不知情。
  （三）原告離家後，被告確實未曾拿生活費給原告，但兩造同居時，被告有支付家
        庭生活費。
  （四）原告父母親過世時，被告係分別因受傷及不知情，始未克參加，而兩造之子
        羅明昌妨害風化和解費用八萬元，被告因沒有能力負擔，始由原告支付。
丙、本院依原告之聲請訊問證人陳厚進。
    理      由
一、本件原告主張被告自七十三年間因不工作營生，卻令原告至台北縣淡水鎮之茶室
    上班，並有毆打原告之行為，原告無法忍受，始回娘家居住，至今雙已分居十七
    年，兩造分居期間，僅因子女要申辦貸款，始見面一次，其餘時間均互未聯絡，
    分居期間，被告從未給付任何生活費給原告，子女之學費及生活費用等開銷，均
    由原告支應，且原告父親、母親先後於八十七年間及九十年五月間過世，被告獲
    悉後，均未前來參加喪禮，雙方已無感情存在，顯難期待雙方繼續維繫家庭生活
    之圓滿安全及幸福，雙方間之婚姻已有難以維持之重大事由，爰依民法第一千零
    五十二條第一項第二項之規定，訴請判准兩造離婚等語。被告則以兩造雖已分居
    十七年，但此係因原告自行出走所致，並非起因於被告毆打原告，且被告並未毆
    打原告，又兩造同住一處時，被告並未帶原告至台北縣淡水鎮之茶室坐檯，原告
    當時從事何種行業，被告並不知情，爰請駁回原告之訴等語，資為抗辯。
二、兩造係於六十九年二月十三日結婚，現婚姻關係仍存續中之事實，業據原告提出
    戶籍謄本二件為證，並為被告所自認，自堪信為真實。
三、原告主張被告自七十三年間起不工作營生，卻令原告至台北縣淡水鎮之茶室上班
    ，並揚言原告出去一定要賺錢回來，否則就生氣，給原告臉色看之事實，業經證
    人陳厚進證稱：「我是十幾年前在淡水的一家茶室看到原告在那裡坐檯，我覺得
    很驚訝，就跟原告的哥哥講，原告的哥哥就去跟被告理論，我也陪同去，被告有
    承認，並承認有用機車帶原告去茶室上班」、「被告當時說家裡困難，所以叫原
    告去茶室上班」、「（問：你在原告上班，原告有沒有做什麼表示？）原告哭著
    說被告叫他去茶室上班，他有說本來不願意」等語屬實，被告雖否認有叫原告去
    茶室坐檯，但卻陳明「她（原告）做什麼我都不知道」云云，衡諸常情，兩造當
    時仍同住一處，原告從事何種工作，原告焉有不知情之可能！被告所辯，核與常
    情有違，尚難採信。再者，原告主張兩造於七十三年間起已分居，至今已逾十七
    年，分居期間兩造僅因子女要申辦貸款，始見面一次，其餘時間均互未聯絡，分
    居期間，被告從未給付任何生活費予原告之事實，除經證人陳厚進證述明確外，
    亦為被告所承認無訛。綜上，經本院調查，自應認原告主張之事實為真實。
四、按民法第一千零五十二條第二項前段規定：「有前項以外之重大事由，難以維持
    婚姻者，夫妻之一方得請求離婚。」，其目的在使夫妻請求裁判離婚之事由較富
    彈性。是夫妻間發生足使婚姻難以維持之重大事由者，雖不符合該條第一項所列
    各款情形，亦無不准依該法條第二項訴請離婚之理，最高法院八十六年三月四日
    八十六年度第二次民事庭會議決議可資參照。復按婚姻係以夫妻之共同生活為目
    的，配偶應互相協力保持其共同生活之圓滿、安全及幸福，因而夫妻應相互尊重
    以增進情感和諧及誠摯之相處，此為維持婚姻之基礎，若此基礎不復存在，致夫
    妻無法共同生活，無復合可能者，即應認有難以維持婚姻之重大事由存在。本件
    被告自七十三年間起即令原告至台北縣淡水鎮之茶室上班，已違反原告之意願，
    而被告自身卻未工作營生以謀家庭之生計，應認被告並未本於夫妻互信互諒之態
    度，與原告共同經營和諧的婚姻生活，致未盡夫妻相互扶持、彼此尊重之婚姻基
    礎義務，被告此一行為已令原告身體、精神受到莫大痛苦，並使原告人格尊嚴盡
    失，原告生活在此一精神痛苦之陰影下，實已逾越夫妻間通常所能忍受的程度，
    而深深動搖維繫婚姻關係存續之誠摯基礎。再者，兩造於七十三年間起已分居，
    至今已逾十七年，分居期間兩造僅因子女要申辦貸款，始見面一次，其餘時間均
    互未聯絡，分居期間，被告從未給付任何生活費予原告，足認兩造已徒有夫妻之
    名，而無夫妻之實，彼此感情已因長期分隔而淡漠，此與夫妻以共同生活為目的
    之本質有違，而失共同生活之基礎，且兩造至今又無復合跡象，感情已難再續，
    若勉予維持婚姻，徒增雙方仇怨，兩造之婚姻於客觀上亦已生破綻，而顯無回復
    共同生活之希望。此外，在本院審理期間，被告與原告始終間未就兩造間之婚姻
    所存在問題加以溝通，以取得對造之諒解，益徵其夫妻關係賴以維持之互信、互
    愛、互重、互持基礎，實已蕩然無存。準此，兩造於客觀上維持婚姻之情感不復
    存在，在主觀上亦已喪失維持婚姻之意，兩造間婚姻所生之破綻，已無回復之希
    望，其情形已構成難以維持婚姻之重大事由，且此項重大事由，尚非可歸責原告
    。從而，原告依民法第一千零五十二條第二項之規定，請求裁判離婚，洵屬有據
    ，應予准許。
五、本件論證已臻明確，兩造其餘主張、陳述及所提之證據暨攻擊防禦方法，均與本
    案判斷結果無影響，爰不一一贅述，附此敘明。
六、據上論結，本件原告之訴為有理由，爰依民事訴訟法第七十八條，判決如主文。
中      華      民      國    九十      年     十二     月    二十八    日
                                    臺灣板橋地方法院家事法庭
~B法      官  郭光興
右為正本係照原本作成
如對本判決上訴，須於判決送達後二十日內向本院提出上訴狀
中      華      民      國    九十      年     十二     月    二十八    日
~B法院書記官  尤秋菊


司法院資訊處製作；財團法人民間司法改革基金會備份。
